【裁判字號】    97,交聲,1169
【裁判日期】    971031
【裁判案由】    違反道路交通管理處罰條例聲明異議
【裁判全文】
臺灣桃園地方法院刑事交通事件裁定    97年度交聲字第1169號
原處分機關  交通部公路總局新竹區監理所
異  議  人  甲○○
上列受處分人因違反道路交通管理處罰條例聲明異議案件，對於
交通部公路總局新竹區監理所於97年6 月30日以壢監裁字第裁53
-DB0000000號所為之裁決處分（原舉發案號：桃警局交字第DB00
00000號）聲明異議，本院裁定如下：
        主  文
異議駁回。
        理  由
一、按汽車駕駛人，行經有燈光號誌管制之交岔路口闖紅燈者，
    處新臺幣（下同）1800元以上，5400元以下罰鍰，並記違規
    點數3 點，道路交通管理處罰條例第53條第1 項、第63條第
    1 項第3 款分別定有明文。次按駕駛人駕駛汽車，應遵守道
    路交通標誌、標線、號誌之指示；汽車行駛至交岔路口，其
    行進、轉彎，應依下列規定：一、應遵守燈光號誌或交通指
    揮人員之指揮，遇有交通指揮人員指揮與燈光號誌並用時，
    以交通指揮人員之指揮為準。..... 道路交通安全規則第90
    條前段、第102 條亦規定甚明。
二、原處分意旨略以：異議人即受處分人甲○○於民國97年3 月
    11日10時50分許，行經桃園縣龍潭鄉○○路、華南路口時，
    因駕駛車牌號碼為7326-PQ 號自用小客車，有闖越紅燈之違
    規行為，經警攔停製單舉發，此有桃園縣政府警察局97年3
    月11日桃警局交字第DB-0000000號舉發違反道路交通管理事
    件通知單在卷可稽。嗣原處分機關並據以裁決，以異議人違
    反道路交通管理處罰條例第53條第1 項、第63條第1 項第3
    款（裁決書漏載第1 項第3 款）之規定，分別裁處罰鍰2700
    元並記違規點數3 點，此亦有交通部公路總局新竹區監理所
    壢監裁字第裁53-DB0000000號違反道路交通管理事件裁決書
    附卷可據。
三、異議人聲明異議意旨略以受處分人於上揭時地經態度惡劣之
    交通警察攔下，並告知闖紅燈，但員警之攔檢地點距離紅燈
    之路口已有兩、三百公尺之遙，穿梭於車陣中之員警如何能
    明察秋毫；又執勤員警填寫罰單時，即使放置面前之行照資
    料中受處分人姓名之「琴」字竟遭誤寫、出生年月日之1月
    誤載為10月，龍門街誤載為龍門路，其強烈質疑員警告發闖
    紅燈係屬誤判，況且當日其已停車等待紅燈，為此聲明異議
    ，請求撤銷原處分云云。
四、經查：
  (一)本件受處分人即異議人於97年3 月11日10時50分許，因駕駛
    車牌號碼為7326-PQ 號自用小客車，行經桃園縣龍潭鄉○○
    路、華南路口時，為員警以闖紅燈違規為由而遭攔停舉發之
    事實，有桃園縣政府警察局97年3 月11日桃警局交字第DB-0
    000000號舉發違反道路交通管理事件通知單及交通部公路總
    局新竹區監理所97年6 月30日壢監裁字第裁53-DB0000000號
    所為之裁決書各乙紙存卷可稽，復經桃園縣政府警察局龍潭
    分局查證無誤，有該局97年4月8日龍警分交字第0979008211
    號函存卷可據。
  (二)上開汽車駕駛人之違規事實，業據證人即舉發警員乙○○於
    本院訊問時，到庭具結證稱：本件伊有印象，因異議人有申
    訴，但時間已忘記，地點應該是在龍潭鄉○○路與華南路口
    ，那時伊在執行路暢勤務，也就是取締交通違規的勤務，當
    時伊騎機車在同一個路口等紅燈，攔停點就是伊攔下異議人
    的地點，異議人是由石門往中壢的方向，當時伊騎機車由中
    壢往石門的方向，異議人是闖了華南路與中正路口的紅綠燈
    ，伊看到異議人闖紅燈後，迅即迴轉在燦坤商店門口將異議
    人攔停下來。因伊與異議人都是在中正路直行，也在等紅燈
    ，所以可以明確知道當時號誌是紅燈。且類似本件違規的情
    形，業經舉發多次。因本次勤務主要去拍併排停車與違規停
    車，要保持道路暢通的勤務，伊當時雖有攜帶相機，惟如同
    本件之闖紅燈違規事件雖可拍照，但是臨時發生，無法立即
    拿出相機拍照，異議人車子的顏色與車號當時看得很清楚等
    語（參本院97年10月13日訊問筆錄）。並有證人當庭繪製之
    現場圖乙份在卷可稽。
  (三)若謂公務員一切行政行為均需預留證據以證其實，則國家行
    政勢必窒礙難行，諸如本件發生於員警執行併排、違規停車
    勤務而於交岔路口暫停，等候號誌轉換後通行之際，適巧發
    生於眼前「稍縱即逝」之闖紅燈違規行為，本質上即屬突發
    狀況不及防備及蒐證，客觀上舉發員警顯不及取用照相器材
    拍照存證，而已無法藉由其他科學舉證方式認定事實，是以
    刑事訴訟法就犯罪證據有關之規定中與屬行政秩序罰之交通
    違規裁罰本質不合之部分，自不在準用之列。經本院傳喚證
    人乙○○到庭調查結果，其對當日所見違規情形於具結後堅
    證如上，足認其確係依自己親自見聞所得而為上開供述，且
    其不惟能清楚陳述所見如上之違規情形，復證陳其迄今已擔
    任該等交通勤務達年餘，亦有多次舉發類似本件駕駛人闖紅
    燈之違規情形。依證人上開證述，其對於闖紅燈為舉發之勤
    務執行已有充分經驗，堪認對此等狀況之處理具有相當之能
    力，復因上揭時地，其與異議人互為行駛於中正路之中壢與
    石門間對向之直行車，應遵行之號誌均係直行路口之號誌，
    證人並因此在該路口停止等待綠燈通行而目睹異議人上開違
    規行為，尤足認證人對號誌之判斷，並無誤認之可能。又異
    議人對於上揭時段，經過該路口及其行進方向之事實並不爭
    執，此外復查無其他任何事證可認證人乙○○上開證述有何
    瑕疵或與事理相違而可認與事實不符之處，本院依直接審理
    所得心證，堪認其依自己親自見聞所為之上開證述與事實相
    符，並可排除其誤記號誌與車號之可能。異議人空言員警可
    能誤認號誌云云，並無事證可稽，尚難採信。再者，異議人
    陳稱本件證人當日係一人執勤，攔停時未叫異議人下車，且
    當時拒絕簽名云云。然查，證人證述異議人違規等情明確，
    已如前述，不因當時是否單獨一人執勤而有異，參酌上開舉
    發通知單之移送聯，其上並有異議人於收受通知聯者簽章欄
    簽名，此有交通部公路總局新竹區監理所中壢監理站97年9
    月2 日竹監壢字第097001 8766 號函送之意見書、送達證書
    及舉發違反道路交通管理事件通知單移送聯等件存卷可佐，
    異議人謂其並未簽收乙節，顯有誤會。
  (四)綜上所述，本件違規事證至為明確，異議人確有前開違規行
    為堪以認定。從而，原處分機關依據道路交通管理處罰條例
    第53條第1 項、第63條第1 項第3 款規定，裁處罰鍰新臺幣
    2700元，並記違規點數3 點之處分，尚無違誤，應予維持，
    本件異議為無理由，應予駁回。
據上論斷，應依道路交通案件處理辦法第19條，裁定如主文。
中    華    民    國    97    年    10    月    31    日
                    交通法庭    法  官  呂美玲
以上正本證明與原本無異。
如不服本裁定，應於裁定送達後5 日內向本院提出抗告狀。
                                書記官  李玉華
中    華    民    國    97    年    11    月    6     日


司法院資訊處製作；財團法人民間司法改革基金會備份。
